---
runtime: shiny
output:
  html_document:
    css: ../palatino.css
---

```{r, include=FALSE}
##-------------------------------------------
## Definções do knitr. Não rodar.

library(knitr)
opts_chunk$set(
    cache=FALSE,
    tidy=FALSE,
    fig.width=6,
    fig.height=4.5,
    fig.align="center",
    dpi=100,
    dev="png",
    dev.args=list(png=list(family="Palatino", type="cairo")))
options(width=90)

```

****

<center>
<h1>Alfabetismo e Renda</h1>

Eduardo E. Ribeiro Jr e Walmes M. Zeviani
</center>

****

Este é um documento gerado com R MarkDown que inclui widgets/handlers do
shiny. No exemplo abaixo você pode selecionar para que Estado você
deseja ver o diagrama de dispersão de alfabetismo em função de renda.
Ao selecionar o nome de um município você pode destacá-lo no gráfico.
Dados são para o ano de 1991 e extraídos do http://ipeadata.gov.br/.

```{r, echo=FALSE, results="hide", message=FALSE, error=FALSE, warning=FALSE}

da <- read.table("./alfab15_renda_1991.csv",
                 header=TRUE, sep=";", dec=",", quote="",
                 colClasses=c("factor", "numeric", "character", "NULL")[
                                 c(1,4,3,2,2,4)])
names(da) <- c("sig", "mun", "renda", "alf")
da <- na.omit(da)

require(lattice)
require(plyr)

xlab <- "Renda familiar per capita média (1991)"
ylab <- "Alfabetizados (%, pessoas com >=15 anos)"

```

```{r, echo=FALSE}
##-------------------------------------------
## ui.R

library(shiny)

ui1 <- shinyUI(
    fluidPage(
        sidebarLayout(
            sidebarPanel=sidebarPanel(
                selectInput(inputId="ESTADO",
                            label="Estado:",
                            choices=levels(da$sig),
                            selected="PR"),
                selectInput(inputId="MUN",
                            label="Município em destaque:",
                            choices=da$mun,
                            selected="Curitiba"),
                checkboxInput(inputId="TREND",
                              label="Inserir linha de tendência",
                              value=FALSE)),
            mainPanel=mainPanel(
                plotOutput("PLOT")
            )
        )
    )
)

##-------------------------------------------
## server.R

sv1 <- shinyServer(
    function(input, output, session){
        BASE <- reactive({
            # input <- list(ESTADO="PR", MUN="Curitiba")
            db <- subset(da, sig==input$ESTADO)
            db$col <- 1
            db$cex <- 0.8
            db$pch <- 1
            if (sum(input$MUN%in%db$mun)==1){
                i <- db$mun==input$MUN
                db$col[i] <- 2
                db$cex[i] <- 1.5
                db$pch[i] <- 19
            }
            db <- arrange(db, col, renda)
            updateSelectInput(session,
                              inputId="MUN",
                              choices=sort(db$mun),
                              selected=tail(db$mun, 1))
            return(db)
        })
        output$PLOT <- renderPlot({
            db <- BASE()
            p1 <- xyplot(alf~renda, data=db,
                         main=input$ESTADO,
                         xlab=xlab, ylab=ylab,
                         cex=db$cex, col=db$col, pch=db$pch)
            if (input$TREND){
                update(p1, type=c("p","smooth"))
            } else {
                p1
            }
        },
        family="Palatino",
        bg="transparent",
        width=400,
        height=300)
    }
)

shinyApp(ui=ui1, server=sv1)

```

