---
title: IGUIR2 - Galeria googleVis
author: Eduardo E. Ribeiro Jr \& Walmes M. Zeviani
output:
    html_document:
      css: ../galery.css
      toc: yes
---

O pacote [googleVis] permite fazer gráficos da galeria Google Charts de
dentro do R. O deselvolvedor do pacote, Markus Gesmann, mantém o pacote
aberto no GitHub.

As funções do googleVis possuem o prefixo `gvis` e o restante é composto
pelo nome do gráfico na galeria Google com as letras maiúsculas e sem
espaços. Não existe uma correspondência um para um.

Todos os gráficos recebem objetos de classe `data.frame`. Todos os
aspectos gráficos são controlados dentro de uma lista para o argumento
`options=`. No entanto, a forma de modificar aspectos gráficos não segue
os padrões R mas as definições em javascript.

Os exemplos abaixo ilustram como usar algumas das funções do pacote e
modificar elementos gráficos.

## Instalação

https://cran.r-project.org/web/packages/googleVis/  
https://github.com/mages/googleVis

```{r, eval = FALSE}
## Estável
install.packages("googleVis")

## Em desenvolvimento
library(devtools)
install_github("mages/googleVis")

```

Como começar:

```{r setOptions, message=FALSE}
library(googleVis)

## Para que output das funções gvis* não sejam páginas autocontidas mas
## os fragmentos mínimos para produzir os gráficos.
op <- options(gvis.plot.tag="chart")

## Funções gráficas do pacote googleVis.
apropos(what="^gvis", mode="function")

```

## Exemplos

### Diagrama de dispersão (_gvisScatterChart_) ###

Exemplo com o data frame `woman`.

```{r, results="asis", tidy=FALSE}
## Diagrama de dispesão.
Scatter <- gvisScatterChart(
    women, 
    options=list(
        legend="none",
        vAxis="{title:'weight (lbs)'}",
        hAxis="{title:'height (in)'}", 
        width=800, height=600))
plot(Scatter)

```

Para saber o que pode ser modificado, visitar a documentação de cada
tipo de gráfico na galeria do Google. A documentação do
[ScatterChart]. Abaixo um exemplo com o data frame `cars`.

```{r ScatterChart, results="asis", tidy=FALSE}
Scatter <- gvisScatterChart(
    cars, 
    options=list(
        gvis.editor="Edit me!",
        explorer="{actions: ['dragToZoom', 'rightClickToReset'],
                   maxZoomIn:0.05}",
        legend="none",
        colors="['green']",
        pointShape="square",
        pointSize=5,
        vAxis="{title:'Distance',
                titleTextStyle:{color:'red', italic:false},
                minValue:0, maxValue:130}",
        hAxis="{title:'Speed',
                titleTextStyle:{color:'blue'},
                minValue:3, maxValue:26}",
        width=800, height=600))

## Plot retorna o código HTML para o gráfico.
plot(Scatter)

```

### Gráfico de barras (_gvisBarChart_) ###

Utiliza o data frame `HairEyeColor`.

```{r BarChart, results="asis", tidy=FALSE}
## str(HairEyeColor)
x <- apply(HairEyeColor, 1, sum)
H <- data.frame(hair=names(x), sum=x)
H$share <- H$sum/sum(H$sum)

Bar <- gvisBarChart(data=H, yvar="sum", xvar="hair",
                    options=list(
                        hAxis="{title:'Frequência absoluta'}",
                        vAxis="{title:'Cor de cabelo'}",
                        colors="['yellow']",
                        width=800, height=600))
plot(Bar)

Column <- gvisColumnChart(data=H, yvar="share", xvar="hair",
                          options=list(
                              hAxis="{title:'Cor de cabelo'}",
                              vAxis="{title:'Frequência relativa'}",
                              colors="['orange']",
                              width=800, height=600))
plot(Column)

```

### Box-plot (_gvisCandlestickChart_) ###

```{r Candle, results="asis", tidy=FALSE}
x <- boxplot(Sepal.Length~Species, data=iris, outline=FALSE, plot=FALSE)
x <- data.frame(t(x$stats[-3,]))
names(x) <- c("Low", "Open", "Close", "High")
x <- cbind(Species=levels(iris$Species), x)

Candle <- gvisCandlestickChart(
    data=x,
    options=list(
        legend="none",
        hAxis="{title:'Espécies'}",
        vAxis="{title:'Comprimento da pétala'}",
        colors="['#123654']",
        width=800, height=600))
plot(Candle)

```

### Gráfico de Setores (_gvisPieChart_) ###

```{r Pie, results="asis", tidy=FALSE}
## str(HairEyeColor)
x <- apply(HairEyeColor, 2, sum)
H <- data.frame(eyes=names(x), sum=x)
H$share <- H$sum/sum(H$sum)

Pie <- gvisPieChart(
    data=H, labelvar="eyes", numvar="sum",
    options=list(
        colors="['#7F462C', '#1569C7', '#C68E17', '#008000']",
        width=800, height=600))
plot(Pie)

```

### Mapas Geográficos (_gvisGeoChart_) ###

População dos Estados brasileiros:
<https://pt.wikipedia.org/wiki/Lista_de_unidades_federativas_do_Brasil_por_população>.

```{r GeoChart, results="asis", tidy=FALSE}
##----------------------------------------------------------------------
## Código do Web Scraping.

## library(XML)
## url <- "https://pt.wikipedia.org/wiki/Lista_de_unidades_federativas_do_Brasil_por_população"
## rl <- readLines(url)
## da <- readHTMLTable(rl, stringsAsFactors=FALSE)
## str(da)
## br <- da[[1]]
## br$Estado <- substr(br$Estado, 2, 20)
## br$População <- as.integer(gsub("\\D", "", br$População))
## dput(br[, c("Estado", "População")])

##----------------------------------------------------------------------

br <- data.frame(
    Estado = c("São Paulo", "Minas Gerais", "Rio de Janeiro", "Bahia",
               "Rio Grande do Sul", "Paraná", "Pernambuco", "Ceará",
               "Pará", "Maranhão", "Santa Catarina", "Goiás", "Paraíba",
               "Amazonas", "Espírito Santo", "Rio Grande do Norte",
               "Alagoas", "Mato Grosso", "Piauí", "Distrito Federal",
               "Mato Grosso do Sul", "Sergipe", "Rondônia", "Tocantins",
               "Acre", "Amapá", "Roraima"),
    População = c(44396484L, 20869101L, 16550024L, 15203934L, 11247972L,
                  11163018L, 9345173L, 8904459L, 8175113L, 6904241L,
                  6819190L, 6610681L, 3972202L, 3938336L, 3929911L,
                  3442175L, 3340932L, 3270973L, 3204028L, 2914830L,
                  2651235L, 2242937L, 1768204L, 1515126L, 803513L,
                  766679L, 505665L))
br$População <- log10(br$População)

breaks <- seq(floor(min(br$População)),
              ceiling(max(br$População)), by=0.5)

require(RColorBrewer)
pal <- brewer.pal(n=length(breaks), name="Blues")

cl <- paste("{values:[",
            paste0("'", formatC(breaks, format="d"), "'", collapse=","),
            "], colors:[",
            paste0("'", pal, "'", collapse=","),
            "]}")

GeoStates <- gvisGeoChart(
    data=br,
    locationvar="Estado",
    colorvar="População",
    options=list(
        title="lala",
        region="BR", 
        displayMode="regions", 
        resolution="provinces",
        colorAxis=cl,
        width=600, height=400))
plot(GeoStates)

```

### Mapa via satélite (_gvisMap_) ###

```{r MapChart, results="asis", tidy=FALSE}
##----------------------------------------------------------------------
## Código do Web Scraping.

## library(XML)
## url <- "http://relogiosdesol.blogspot.com.br/2009/11/coordenadas-geograficas-das-capitas-dos.html"
## rl <- readLines(url)
## da <- readHTMLTable(rl, stringsAsFactors=FALSE)
## br <- da[[1]][-1,]
## names(br) <- c("capital", "lat", "lon")

##----------------------------------------------------------------------

br <- data.frame(
    capital = c("Aracaju - SE", "Belém - PA", "Belo Horizonte - MG",
                "Boa Vista - RR", "Brasília - DF", "Campo Grande - MS",
                "Cuiabá - MT", "Curitiba - PR", "Florianópolis - SC",
                "Fortaleza - CE", "Goiânia - GO", "João Pessoa - PB",
                "Macapá - AP", "Maceió - AL", "Manaus - AM",
                "Natal - RN", "Palmas - TO", "Porto Alegre - RS",
                "Porto Velho - RO", "Recife - PE", "Rio Branco - AC",
                "Rio de Janeiro - RJ", "Salvador - BA", "São Luís - MA",
                "São Paulo - SP", "Teresina - PI", "Vitória - ES"),
    lat = c(-10.911, -1.456, -19.921, 2.82, -15.78, -20.443, -15.596,
            -25.428, -27.597, -3.717, -16.679, -7.115, 0.039, -9.666,
            -3.102, -5.795, -10.213, -30.033, -8.762, -8.054, -9.975,
            -22.903, -12.971, -2.53, -23.548, -5.089, -20.319),
    lon = -c(37.072, 48.504, 43.938, 60.673, 47.93, 54.646, 56.097,
             49.273, 48.549, 38.543, 49.254, 34.863, 51.066, 35.735,
             60.025, 35.209, 48.36, 51.23, 63.904, 34.881, 67.81,
             43.208, 38.511, 44.303, 46.636, 42.802, 40.338))
br$latlon <- with(br, paste(lat, lon, sep=":"))

Map <- gvisMap(br,
               locationvar="latlon",
               tipvar="capital", 
               options=list(showTip=TRUE, 
                            showLine=TRUE, 
                            enableScrollWheel=TRUE,
                            mapType='terrain', 
                            useMapTypeControl=TRUE,
                            width="800px",
                            height="800px"))
plot(Map)

```

### Gráficos de Séries temporais (_gvisLineChart_) ###

Dados de precipitação de Dourados em 2014 extratídos da Embrapa CPAO:
<http://www.cpao.embrapa.br/clima/?lc=site/banco-dados/base_dados>.

```{r}
dourados <- data.frame(
    dias=seq(from=as.Date("2014-01-01"),
             to=as.Date("2014-12-31"), by=1),
    chuva=c(0.2, 0.0, 3.6, 32.0, 38.2, 2.8, 0.0, 44.8, 0.0, 0.8, 1.0,
            2.0, 23.0, 37.4, 1.0, 0.2, 0.0, 0.0, 0.0, 0.0, 0.0, 0.0,
            0.0, 0.0, 61.6, 0.0, 0.2, 0.0, 0.0, 0.0, 0.0, 0.0, 0.0, 0.0,
            0.8, 0.0, 0.0, 0.2, 0.0, 6.8, 0.0, 0.0, 31.6, 3.6, 3.8, 0.0,
            0.0, 0.0, 0.0, 0.0, 44.4, 17.6, 3.6, 0.2, 5.0, 28.2, 20.2,
            0.2, 0.0, 0.0, 13.2, 2.8, 0.0, 0.0, 1.8, 0.0, 0.0, 0.0,
            17.0, 5.6, 0.6, 0.0, 20.2, 0.2, 0.6, 0.8, 0.0, 7.0, 11.2,
            12.6, 0.0, 0.0, 0.0, 0.0, 0.0, 0.0, 0.2, 1.6, 0.2, 0.4, 7.4,
            0.0, 0.0, 0.0, 0.0, 0.0, 0.0, 0.0, 0.0, 17.2, 1.4, 11.6,
            4.2, 0.2, 1.0, 0.0, 0.0, 2.8, 0.4, 0.2, 12.8, 7.0, 0.2, 0.0,
            0.0, 0.0, 0.0, 0.0, 0.0, 45.2, 9.4, 0.2, 0.0, 0.0, 0.0, 0.0,
            0.0, 0.0, 0.0, 0.2, 0.0, 0.0, 0.0, 0.0, 14.0, 0.4, 1.8, 0.2,
            0.0, 0.0, 0.0, 27.4, 7.6, 7.6, 10.6, 0.2, 0.0, 0.0, 0.0,
            0.0, 5.2, 0.0, 0.0, 0.0, 0.0, 0.0, 0.0, 0.0, 27.6, 0.0, 0.0,
            0.0, 0.0, 0.0, 0.0, 0.0, 0.0, 0.0, 0.0, 0.0, 0.0, 0.0, 0.0,
            0.0, 0.0, 0.0, 0.0, 0.0, 7.6, 0.0, 0.0, 0.0, 0.0, 0.0, 0.0,
            0.0, 10.8, 5.8, 8.6, 13.8, 2.0, 0.0, 0.0, 0.0, 0.0, 0.0,
            0.0, 20.0, 3.0, 0.0, 0.0, 0.0, 0.0, 26.2, 15.2, 0.0, 2.2,
            0.4, 3.0, 0.0, 0.0, 0.0, 0.0, 0.0, 0.0, 0.0, 0.0, 0.0, 0.0,
            0.0, 0.0, 0.0, 0.0, 0.0, 5.2, 0.0, 0.0, 0.0, 0.2, 0.0, 0.0,
            0.0, 0.0, 0.0, 0.0, 0.0, 1.0, 0.0, 0.0, 0.0, 0.0, 0.0, 15.6,
            0.2, 0.0, 0.0, 0.0, 0.0, 0.0, 9.2, 0.0, 0.0, 0.0, 0.0, 0.0,
            0.0, 0.0, 1.0, 0.0, 0.0, 0.0, 20.8, 2.2, 0.0, 0.0, 0.0,
            29.8, 0.0, 4.2, 14.2, 0.0, 0.0, 0.0, 0.0, 0.0, 0.0, 0.0,
            0.0, 5.2, 1.2, 0.0, 0.0, 0.0, 0.0, 0.0, 0.0, 0.0, 0.0, 0.0,
            0.0, 0.0, 0.0, 32.2, 0.2, 0.0, 0.0, 35.4, 3.0, 0.0, 0.0,
            0.0, 27.0, 9.2, 0.0, 3.4, 0.0, 0.0, 6.2, 0.0, 3.8, 0.0,
            32.4, 0.0, 0.0, 27.4, 1.4, 0.0, 0.0, 0.0, 0.0, 0.0, 0.0,
            0.0, 0.0, 24.2, 50.8, 0.0, 0.4, 21.2, 0.0, 0.0, 0.0, 0.0,
            6.4, 12.4, 0.6, 0.0, 0.0, 0.0, 0.0, 9.2, 9.4, 2.4, 1.8, 1.8,
            22.0, 5.0, 0.0, 0.0, 0.0, 17.6, 0.0, 0.0, 0.8, 14.2, 10.2,
            5.8, 0.0, 0.0, 2.2, 0.0, 0.0, 0.0, 2.8, 0.0), 
    tmax=c(30.2, 33.9, 34.0, 29.8, 33.4, 30.0, 32.8, 32.3, 31.7, 34.0,
           34.9, 30.5, 29.8, 28.2, 28.2, 29.4, 31.3, 32.8, 33.5, 34.4,
           33.2, 33.3, 32.5, 32.8, 27.0, 32.4, 32.5, 33.4, 34.0, 34.1,
           35.6, 36.2, 36.3, 36.1, 35.2, 35.8, 37.9, 37.4, 37.9, 35.5,
           35.7, 35.7, 32.9, 32.2, 27.9, 28.6, 28.9, 30.4, 31.7, 32.6,
           31.4, 26.4, 29.7, 29.7, 30.1, 28.5, 28.9, 26.3, 29.7, 31.4,
           33.0, 21.9, 29.9, 32.1, 32.3, 29.8, 31.6, 33.7, 23.3, 25.1,
           30.2, 31.5, 32.0, 33.6, 33.3, 33.0, 32.5, 31.8, 28.8, 30.3,
           26.3, 28.3, 29.1, 30.4, 30.2, 30.8, 30.9, 27.4, 29.7, 30.1,
           30.5, 31.8, 31.5, 31.4, 32.3, 33.6, 34.5, 34.7, 34.5, 28.9,
           27.6, 27.2, 21.3, 21.3, 19.3, 22.3, 30.9, 27.4, 29.9, 27.2,
           29.3, 21.4, 27.0, 27.3, 27.2, 27.6, 27.0, 25.6, 28.4, 30.3,
           19.7, 24.0, 28.7, 28.9, 24.8, 27.2, 29.1, 28.9, 26.6, 25.0,
           25.2, 27.9, 25.9, 28.6, 26.8, 25.0, 26.3, 26.6, 28.8, 28.6,
           30.5, 30.7, 18.7, 14.0, 15.2, 12.5, 17.6, 21.3, 23.1, 25.3,
           29.0, 22.2, 20.8, 22.7, 26.6, 30.3, 29.8, 30.4, 25.9, 20.0,
           21.3, 26.7, 28.2, 29.9, 24.3, 27.6, 29.1, 28.3, 25.7, 23.4,
           23.2, 24.8, 24.7, 30.1, 30.2, 29.6, 30.7, 28.0, 14.7, 20.2,
           21.2, 25.0, 29.1, 30.4, 31.5, 30.8, 22.1, 17.1, 18.1, 16.8,
           20.3, 22.4, 25.3, 26.4, 27.1, 28.3, 30.7, 30.9, 21.2, 21.5,
           23.9, 26.4, 29.6, 22.6, 18.5, 16.9, 17.1, 17.5, 20.6, 24.9,
           28.0, 29.3, 31.1, 31.9, 32.5, 32.6, 30.5, 27.6, 31.1, 29.1,
           27.5, 28.4, 30.8, 33.0, 22.2, 22.6, 23.1, 29.7, 25.6, 29.7,
           31.4, 29.5, 32.6, 33.8, 34.6, 34.6, 33.0, 22.2, 21.9, 27.7,
           31.3, 33.5, 35.8, 33.8, 34.7, 34.4, 31.1, 28.8, 35.8, 24.8,
           30.6, 34.4, 35.4, 35.9, 35.5, 35.4, 36.3, 26.8, 28.1, 34.0,
           36.7, 28.9, 23.9, 26.9, 29.7, 33.7, 26.2, 31.1, 33.8, 22.4,
           32.0, 35.0, 35.0, 33.0, 31.0, 29.7, 28.8, 29.0, 30.8, 31.8,
           35.4, 35.5, 37.1, 38.2, 38.2, 39.4, 39.0, 39.2, 39.7, 40.8,
           38.6, 37.7, 23.2, 29.5, 31.0, 33.1, 30.6, 27.4, 30.8, 33.0,
           33.7, 33.6, 33.9, 32.5, 29.5, 31.7, 32.6, 31.5, 31.8, 32.9,
           32.7, 26.6, 31.2, 33.4, 32.0, 26.8, 30.1, 28.8, 29.7, 30.3,
           31.1, 33.6, 33.5, 29.6, 32.9, 22.2, 29.4, 32.3, 30.0, 26.1,
           31.6, 31.0, 30.4, 32.5, 30.3, 26.4, 25.4, 30.3, 29.6, 31.1,
           32.0, 30.3, 29.9, 31.9, 30.5, 30.8, 31.1, 32.9, 31.9, 31.8,
           30.3, 29.2, 32.8, 32.9, 31.9, 24.0, 29.5, 26.7, 32.2, 32.5,
           34.0, 34.8, 34.9, 33.2, 32.5),
    tmin=c(23.5, 22.4, 21.8, 20.1, 19.0, 19.1, 20.1, 19.1, 19.1, 19.6,
           21.1, 20.6, 18.9, 17.7, 20.6, 19.4, 19.0, 17.3, 20.3, 20.1,
           21.8, 20.9, 22.6, 22.3, 18.8, 18.5, 18.6, 20.2, 19.5, 19.7,
           20.5, 19.9, 21.1, 20.4, 22.4, 21.0, 21.1, 22.9, 21.3, 20.6,
           21.2, 21.6, 19.6, 21.6, 20.5, 20.4, 19.5, 23.4, 21.4, 21.9,
           21.1, 20.7, 21.2, 20.4, 20.5, 19.7, 19.5, 17.5, 16.0, 16.0,
           18.5, 18.1, 18.6, 19.9, 20.1, 19.5, 17.9, 18.0, 17.7, 17.2,
           18.5, 19.9, 18.3, 20.7, 19.9, 21.1, 19.4, 22.1, 20.7, 21.2,
           17.7, 14.0, 18.2, 18.8, 18.4, 17.9, 19.5, 21.0, 21.1, 20.7,
           18.7, 19.2, 19.5, 19.4, 20.7, 21.5, 21.4, 23.6, 19.9, 20.1,
           20.5, 19.3, 14.4, 11.5, 14.6, 16.6, 15.6, 16.7, 16.1, 16.7,
           17.7, 17.2, 16.0, 16.1, 13.6, 13.8, 17.1, 14.6, 15.4, 16.4,
           13.5, 12.3, 15.8, 17.8, 18.0, 17.0, 14.5, 16.9, 13.7, 10.4,
           13.7, 13.5, 16.5, 18.1, 16.3, 16.0, 12.9, 13.7, 14.1, 15.2,
           17.8, 18.3, 10.9, 10.4, 8.9, 8.3, 8.0, 4.9, 8.0, 12.8, 15.8,
           10.4, 7.5, 6.2, 14.8, 20.7, 21.9, 21.9, 14.9, 12.3, 13.8,
           14.6, 16.9, 17.8, 17.6, 17.0, 16.8, 16.1, 15.2, 12.3, 9.8,
           11.3, 11.7, 14.0, 17.4, 15.0, 17.4, 13.8, 12.5, 9.3, 7.2,
           8.7, 14.3, 15.2, 16.6, 15.0, 13.4, 12.7, 12.7, 14.3, 13.8,
           12.5, 12.1, 13.3, 14.1, 14.5, 15.8, 15.5, 9.5, 6.2, 5.9,
           10.0, 13.8, 17.0, 6.4, 6.3, 11.1, 11.0, 15.1, 13.4, 14.4,
           14.6, 12.8, 16.0, 16.0, 13.7, 16.0, 15.1, 15.0, 14.6, 13.3,
           14.3, 14.3, 15.9, 10.5, 6.4, 13.0, 14.3, 16.5, 15.0, 15.1,
           14.5, 13.2, 14.3, 17.0, 18.5, 14.4, 10.6, 10.0, 10.4, 13.1,
           16.2, 18.5, 17.8, 22.1, 20.5, 18.5, 16.0, 17.5, 17.7, 16.0,
           20.2, 18.4, 18.0, 17.2, 18.3, 19.5, 14.0, 11.7, 14.9, 20.3,
           19.1, 16.6, 13.0, 10.8, 16.5, 17.6, 17.6, 18.8, 18.5, 18.5,
           20.6, 19.9, 21.5, 19.2, 14.8, 14.3, 14.0, 16.4, 16.1, 18.5,
           19.9, 17.4, 20.5, 21.9, 21.8, 23.0, 22.8, 22.4, 23.4, 24.1,
           21.6, 18.3, 16.8, 17.8, 18.0, 18.9, 18.7, 19.7, 19.3, 21.4,
           22.0, 20.4, 20.1, 20.9, 19.6, 21.2, 20.5, 19.8, 22.3, 19.8,
           18.8, 17.7, 19.0, 18.3, 18.1, 17.9, 16.8, 14.6, 15.6, 16.5,
           15.8, 20.6, 19.9, 21.1, 17.7, 16.4, 20.7, 20.8, 20.3, 21.1,
           20.4, 20.7, 21.6, 21.1, 19.5, 19.3, 19.3, 20.7, 20.2, 18.6,
           18.8, 19.9, 20.5, 20.9, 21.0, 19.9, 21.1, 21.2, 21.0, 19.6,
           19.3, 21.2, 22.0, 22.3, 19.8, 18.1, 19.9, 21.2, 22.6, 21.6,
           22.7, 21.7, 21.2, 22.8))

```

```{r Serie, results="asis", tidy=FALSE}
Serie <- gvisLineChart(
    data=dourados,
    xvar="dias",
    yvar=c("tmin", "tmax"),
    options=list(
        hAxis="{title:'Dias em 2014'}",
        vAxis="{title:'Temperatura (Celsius)'}",
        width=800, height=400))
plot(Serie)

```

### Diagrama de calendário (_gvisCalendar_) ###

Para ver o gráfico abaixo adequadamente, você tem que configurar como
local do seu sistema operacional um ponto que não tenha horário de
verão. Por exemplo, usar Bahia ao invés de Curitiba nas definições de
*Time & Date* do Linux. Veja essa série de mensagens para maiores
detalhes: [googleVis/issue#15].

```{r Calendar, results="asis", tidy=FALSE}
Cal <- gvisCalendar(
    dourados, 
    datevar="dias", 
    numvar="chuva",
    options=list(
        title="Precipitação diária em Dourados-MS",
        width=1000, height=300,
        calendar="{cellSize: 15,
                   cellColor:{stroke: 'red', strokeOpacity: 0.2},
                   focusedCellColor:{stroke: 'red'}}")
)
plot(Cal)

```

## Referências

  * A galeria de gráficos do Google: [Google Charts Gallery].
  * Repositório de desenvolvimento do googleVis:
    [Markus Gesmann googleVis].
  * Slides do autor: [Introduction to googleVis].
  * Exemplos de uso do googleVis: [googleVis examples].
  * Exemplos do [João Neto].
  * A [vignette em pdf].
  * http://ouzor.github.io/blog/2014/11/21/interactive-visualizations.html

[googleVis]: https://cran.r-project.org/web/packages/googleVis/index.html
[Markus Gesmann googleVis]: https://github.com/mages/googleVis
[Introduction to googleVis]: http://mages.github.io/Introduction_to_googleVis/
[Google Charts Gallery]: https://developers.google.com/chart/interactive/docs/gallery
[googleVis examples]: https://cran.r-project.org/web/packages/googleVis/vignettes/googleVis_examples.html
[ScatterChart]: https://google-developers.appspot.com/chart/interactive/docs/gallery/scatterchart
[João Neto]: http://www.di.fc.ul.pt/~jpn/r/GraphicalTools/googleVis.html
[vignette em pdf]: https://cran.r-project.org/web/packages/googleVis/vignettes/googleVis.pdf
[googleVis/issue#15]: https://github.com/mages/googleVis/issues/15
