---
title: IGUIR2 - Galeria rCharts
author: Eduardo E. Ribeiro Jr \& Walmes M. Zeviani
output:
    html_document:
      css: ../galery.css
      toc: yes
---

```{r setup, include = FALSE}
##-------------------------------------------
## Do documento
library(knitr)
opts_chunk$set(
    echo = TRUE,
    message = FALSE,
    warning = FALSE,
    results = "asis",
    tidy = FALSE)

library(rCharts)
## Para renderização rCharts
options(
  rcharts.mode = 'iframesrc', 
  rcharts.cdn = FALSE,
  RCHART_WIDTH = 800,
  RCHART_HEIGHT = 400
)
```
> Criar, customizar e publicar visulizações interativas _JavaScript_
com o R, utilizando a sintaxe _lattice_
> (R)

## Instalação ##

https://github.com/ramnathv/rCharts  
http://ramnathv.github.io/rCharts/

```{r, eval=FALSE}
library(devtools)
install_github('rCharts', 'ramnathv')
library(rCharts)
```

## Exemplos ##

```{r, results = "markup"}
## Conjunto de dados utilizado, obtido via webScraping
da <- read.table("pajero-dakar.csv", header = TRUE, sep = ";")
da$lvalor <- log10(da$valor)
da$cor <- tolower(da$cor)
da$motor <- as.factor(paste0("v", da$cilindradas * 1000))
str(da)

```

### Gráfico de setores (_pieChart_) ###

```{r, fig.height = 8, fig.width = 8}
##-------------------------------------------
rp <- nPlot(~ cor, data = da[order(da$cor),], type = 'pieChart')
rp$chart(color = c("blue", "#D0D0D0", "#5C5C5C", "gold", "orange",
                   "brown", "#949494", "black", "green", "red",
                   "#6B1010"))
rp
```


```{r, echo = TRUE}
##-------------------------------------------
## Recategorizando as cores
da$cor[!(da$cor %in% c("branco", "preto", "prata"))] <- "vários"
```

### Gráfico de barras (_BarChart_) ###

```{r, include = FALSE}
da[da$ano == 2016, ]$ano <- 2015
da$cor[!(da$cor %in% c("branco", "preto", "prata"))] <- "vários"
```

```{r}
##-------------------------------------------
resumo <- with(da, aggregate(lvalor, by = list(anuncio, cor),
                             FUN = function(x) length(x)))
rp <- nPlot(x ~ Group.1, group = "Group.2",
            data = resumo, type = "multiBarChart")
rp$chart(color = c("#D0D0D0", "#5C5C5C", "black", "#1F77B4"))
rp
```

### Gráfico de área (_AreaChart_) ###

```{r}
##-------------------------------------------
dn <- density(da$lvalor)
rp <- nPlot(y ~ x, data = data.frame(x = dn$x, y = dn$y), 
            type = 'stackedAreaChart')
rp$xAxis(axisLabel = "Logaritmo dos valores (R$) dos veículos")
rp
```

### Gráfico de dispersão (_rPlot_) ###

```{r}
##-------------------------------------------
rp <- rPlot(lvalor ~ km | anuncio, data = da,
            type = "point", color = "motor")
rp$guides(
    x = list(title = "Quilômetros rodados" ),
    y = list(title = "Logaritmo de base 10 dos valores dos veículos (R$)"),
    color = list(
        scale = "#! function(value){
                color_mapping = {v3200: 'black', v3500:'#949494'}
                return color_mapping[value];
                } !#", title = "Motor"))
rp$set(title = paste("Dispersão dos logaritmo dos preços com relação",
                      "aos quilômetros rodados"))
rp
```

### Adicionando Controladores (_addControls_) ###

```{r}
##-------------------------------------------
rp <- rPlot(lvalor ~ km, data = da,
            type = "point", color = "motor")
rp$addControls("x", value = "km",
               values = c("km", "ano"))
rp$addControls("y", value = "lvalor",
               values = c("lvalor", "valor", "nfotos"))
rp$addControls("color", value = "motor",
               values = c("motor", "cambio", "anuncio", "cor", "estado"))
rp$set(dom = 'chartcontrols')
rp
```
<style>#iframe-chartcontrols{height: 400px; width: 1000px}</style>

```{r}
##-------------------------------------------
da$lvalorCateg <- cut(da$lvalor, 5)
resumo <- with(da,
               aggregate(
                   lvalor,
                   by = list(lvalorCateg, cambio, anuncio),
                   FUN = function(x) length(x)))
names(resumo) <- c("lvalorCateg", "Cambio", "Anunciante", "Freq")

rp <- nPlot(Freq ~ lvalorCateg, group = "Cambio", data = resumo,
      type = "multiBarChart", id = 'chartfilter')
rp$addFilters("Anunciante")
rp$set(dom = 'chartfilter')
rp
```
<style>#iframe-chartfilter{height: 700px;  width:900px}</style>

## Referências ##

*  [*Web Scraping* Corrida São Silveste](http://blog.leg.ufpr.br/archives/250)
Tutorial de *Web Scraping* pelo Blog do LEG
* [*Web Scraping* em cifras de música](http://blog.leg.ufpr.br/archives/195)
Tutorial de *Web Scraping* pelo Blog do LEG
* [rCharts.io](http://ramnathv.github.io/rCharts/)
Página do pacote **rCharts**
* [NVD3 with rCharts](http://ramnathv.github.io/posts/rcharts-nvd3/)
Post com exemplos NVD3 do **rCharts** (função `nPlot(...)`)
