---
title: IGUIR2 - Galeria Animation
author: Eduardo E. Ribeiro Jr \& Walmes M. Zeviani
output:
    html_document:
      css: ../galery.css
      toc: yes
---

```{r setup, include=FALSE}
library(animation)
library(knitr)
```

> Galeria de animações em estatística e utilitários para a criação de animações em R  
> (Yihui Xie)

## Instalação

[http://cran.r-project.org/web/packages/animation](http://cran.r-project.org/web/packages/animation)  
[https://github.com/yihui/animation](https://github.com/yihui/animation)

```{r, eval=FALSE}
install.packages("animation")
require(animation)
```

## Animações disponíveis

* `bisection.method()`
* `boot.iid()`
* `boot.lowess()`
* `brownian.motion()`
* `BM.circle()`
* `g.brownian.motion()`
* `buffon.needle()`
* `clt.ani()`
* `conf.int()`
* `cv.ani()`
* `flip.coin()`
* `grad.desc()`
* `kmeans.ani()`
* `knn.ani()`
* `least.squares()`
* `lln.ani()`
* `MC.hitormiss()`
* `MC.samplemean()`
* `mwar.ani()`
* `newton.method()`
* `price.ani()`
* `quincunx()`
* `sample.cluster()`
* `sample.simple()`
* `sample.strat()`
* `sample.system()`
* `sample.ratio()`
* `sim.qqnorm()`

## Exemplos

### Intervalos de Confiança
```{r, eval=TRUE, echo=TRUE, message=FALSE}
## Demonstração do conceito de intervalos de confiança
saveHTML(conf.int(),
         autobrowse = FALSE,
         img.name = "confint",
         imgdir = "confint",
         interval = 0.1,
         htmlfile = "confint.html",
         verbose = FALSE)
```
<center>
<iframe src="confint.html" width=100% height = 700 frameborder="0" scrolling="no" marginheight="0" marginwidth="0"> </iframe>
</center>

### Lançamento de uma moeda
```{r, eval=TRUE, echo=TRUE, message=FALSE}
## Demonstração a convergência do lançamento de uma moeda
saveHTML(flip.coin(),
         autobrowse = FALSE,
         img.name = "flipcoin",
         imgdir = "flipcoin",
         interval = 0.1,
         htmlfile = "flipcoin.html",
         verbose = FALSE)
```
<center>
<iframe src="flipcoin.html" width=100% height = 700 frameborder="0" scrolling="no" marginheight="0" marginwidth="0"> </iframe>
</center>

### Algoritmo de agrupamento K-Means
```{r, eval=TRUE, echo=TRUE, message=FALSE}
## Demonstração do conceito do algoritmo de agrupamento K-means 
saveHTML(kmeans.ani(),
         autobrowse = FALSE,
         img.name = "kmeans",
         imgdir = "kmeans",
         interval = 0.1,
         htmlfile = "kmeans.html",
         verbose = FALSE)
```
<center>
<iframe src="kmeans.html" width=100% height = 700 frameborder="0" scrolling="no" marginheight="0" marginwidth="0"> </iframe>
</center>

### Método de mínimos quadrados
```{r, eval=TRUE, echo=TRUE, message=FALSE}
## Demonstração do método de mínimos quadrados
saveHTML(least.squares(),
         autobrowse = FALSE,
         img.name = "leastsquares",
         imgdir = "leastsquares",
         interval = 0.1,
         htmlfile = "leastsquares.html",
         verbose = FALSE)
```
<center>
<iframe src="leastsquares.html" width=100% height = 700 frameborder="0" scrolling="no" marginheight="0" marginwidth="0"> </iframe>
</center>

### Tábua de Galton (quincunx)
```{r, eval=TRUE, echo=TRUE, message=FALSE}
## Demonstração da tábua de galton (Binomial -> Normal)
saveHTML(quincunx(),
         autobrowse = FALSE,
         img.name = "quincunx",
         imgdir = "quincunx",
         interval = 0.1,
         nmax = 200 + 15 -2,
         htmlfile = "quincunx.html",
         verbose = FALSE)
```
<center>
<iframe src="quincunx.html" width=100% height = 700 frameborder="0" scrolling="no" marginheight="0" marginwidth="0"> </iframe>
</center>

### Integração via _Sample Mean Monte Carlo_
```{r, eval=TRUE, echo=TRUE, message=FALSE}
## Demonstração do método de integração numérica via simulação Monte Carlo
saveHTML(MC.samplemean(),
         autobrowse = FALSE,
         img.name = "mcsample",
         imgdir = "mcsample",
         interval = 0.1,
         htmlfile = "mcsample.html",
         verbose = FALSE)
```
<center>
<iframe src="mcsample.html" width=100% height = 700 frameborder="0" scrolling="no" marginheight="0" marginwidth="0"> </iframe>
</center>

### Método de _Newton-Raphson_
```{r, eval=TRUE, echo=TRUE, message=FALSE, warning=FALSE}
f <- quote(sin(x)-x^2/16)        # expressão da função, queremos obter a raíz
fx0 <- function(x){ eval(f) }    # função
f1 <- D(f,"x")                   # expressão da derivada
fx1 <- function(x){ eval(f1) }   # função

i <- 1       # valor inicial para o passo
dif <- 10    # valor inical para a diferença entre duas avaliações
tol <- 10^-9 # diferência mínima entre duas avaliações (tolerância)
dif <- 100   # número máximo de passos
x <- -7      # valor inicial para a raiz

while(i<100 & dif>tol){
  x[i+1] <- x[i]-fx0(x[i])/fx1(x[i])
  dif <- abs(x[i+1]-x[i])
  i <- i+1
}

## Demostração do algoritmo Newton-Raphson para otimização de função 
saveHTML({
    for(j in 2:i){
        suppressWarnings({
            curve(fx0, -10, 10, main=paste("passo ", j-1, ", (x = ",
                                           round(x[j],2), ")", sep=""))
            abline(h=0, lty=2)
            arrows(x[j-1], fx0(x[j-1]), x[j], fx0(x[j]),
                   length=0.1, col=3, lwd=2)
            abline(v=x[j], h=fx0(x[j]), lty=3, col=2)
        })
    }
  abline(v=x[i], h=fx0(x[i]), col=2, lwd=2)
  text(0, -3, label="CONVERGIU!", cex=2)
  ani.pause() },
  autobrowse = FALSE,
  img.name = "newton",
  imgdir = "newton",
  interval = 0.1,
  htmlfile = "newton.html",
  verbose = FALSE)
```
<center>
<iframe src="newton.html" width=100% height = 700 frameborder="0" scrolling="no" marginheight="0" marginwidth="0"> </iframe>
</center>

### Regressão Segmentada
```{r, eval=TRUE, echo=TRUE, message=FALSE, warning=FALSE}

df02 <- structure(list( x = c(0, 0.1, 0.2, 0.3, 0.4, 0.5, 0.6, 0.7, 0.8,
    0.9, 1, 1.1, 1.2, 1.3, 1.4, 1.5, 1.6, 1.7, 1.8, 1.9, 2), Y1 = c(5.5,
    7.2, 10.4, 7.4, 7.2, 9.1, 15.9, 12.7, 11.3, 14.4, 14.8, 17.1, 31.4,
    17.5, 27.6, 19.6, 27.1, 21, 33.8, 30.2, 45.1), Y2 = c(0.8, 1.5, 2.6,
    1.5, 1.4, 2.1, 3.9, 3.3, 3, 3.9, 4.2, 4.8, 6.9, 5.5, 7.3, 6.7, 8.2,
    8.1, 10.2, 10.7, 12.8)), .Names = c("x", "Y1", "Y2"), class =
    "data.frame", row.names = c(NA, -21L))

newdata <- seq(0, 2, len = 1000)
seq.b <- seq(0, 2, 0.05)
desvios <- rep(NA, length(seq.b))

## Demostração de uma regressão segmentada com diferentes pontos de
## quebra 
saveHTML(
    for(i in 1:length(seq.b)){
        b <- seq.b[i]
        m0 <- lm(Y1 ~ x + I(pmax(x - b, 0)), data = df02)
        beta <- coefficients(m0)

        desvios[i] <- sum(residuals(m0)^2)
        
        cols <- c(rep(3, sum(df02$x < seq.b[i])),
                  rep(4, sum(df02$x > seq.b[i] | df02$x == seq.b[i])))
        
        par(mfrow = c(1, 2))
        plot(Y1 ~ x, data = df02, pch = 19, col = cols); grid()

        if(b == 0){
            abline(a = coef(m0)[1], b = coef(m0)[2], col = 4, lwd = 2)
        }
        if(b == 2){
            abline(a = coef(m0)[1], b = coef(m0)[2], col = 3, lwd = 2)
        }
        if(b != 0 & b != 2){
            curve(beta[1] + beta[2] * x, from = 0, to = b,
                  col = 3, add = TRUE)
        
            curve(beta[1] + beta[2] * b + (beta[3] + beta[2]) * (x - b),
                  from = b, to = 2,
                  col = 4, lwd = 2, add = TRUE)
        }
        
        plot(seq.b, desvios, type = "o", pch = 19, xlab = "Pontos de Quebra"); grid()
        ani.pause()
    },
    autobrowse = FALSE,
    img.name = "piecewise",
    imgdir = "piecewise",
    interval = 0.1,
    htmlfile = "piecewise.html",
    verbose = FALSE)
```

<iframe src="piecewise.html" width=100% height = 700 frameborder="0" scrolling="no" marginheight="0" marginwidth="0"> </iframe>

## Referências
1. [http://vis.supstat.com/](http://vis.supstat.com/categories.html#animation-ref)
2. [http://www.jstatsoft.org/v53/i01/paper](http://www.jstatsoft.org/v53/i01/paper)
