---
title: IGUIR2 - Galeria rgl
author: Eduardo E. Ribeiro Jr \& Walmes M. Zeviani
output:
    html_document:
      css: ../galery.css
      toc: yes
---

```{r setup, include=FALSE}
require(knitr)
source("setup.R")
knit_hooks$set(webgl = hook_webgl)
```

> Visualização 3D interativas utilizando _OpenGL_  
> (Duncan Murdoch)  

## Instalação

[http://cran.r-project.org/web/packages/rgl/](http://cran.r-project.org/web/packages/rgl/)  
[https://github.com/trestletech/rgl](https://github.com/trestletech/rgl)

```{r, eval=FALSE}
install.packages("rgl")
require(rgl)
```

## Exemplos

### Gráfico de dispersão

```{r, rgl = TRUE, fig.width=10}
##--------------------------------------------
x <- sort(rnorm(100))
y <- rnorm(100)
z <- rnorm(100) + atan2(x,y)

mfrow3d(2, 2)
plot3d(x, y, z, col=rainbow(100),
       type = "p",
       main = "Pontos")

next3d()
plot3d(x, y, z, col=rainbow(100),
       type = "l",
       main = "Linhas")

next3d()
plot3d(x, y, z, col=rainbow(100),
       type = "s",
       main = "Esferas")

next3d()
plot3d(x, y, z, col=rainbow(100),
       type = "h",
       main = "Segmentos")
```

### Superfícies

```{r, rgl = TRUE, fig.width=10}
dnorm2d <- function(x, y){
     mvtnorm::dmvnorm(x = cbind(x, y), sigma = diag(2))
}

X <- seq(-4, 4, length = 20)
Y <- seq(-4, 4, length = 20)
fxy <- outer(X, Y, dnorm2d)

persp3d(X, Y, fxy, col = "red", alpha = 0.7, aspect = c(1, 1, 0.5),
        axes = T, xlab = "X", ylab = "Y", zlab = "fXY",
        color = "seagreen")
box3d()
```

### Elementos adicionais

```{r, rgl = TRUE, fig.width=10}
##--------------------------------------------
mfrow3d(2, 2)

##--------------------------------------------
## Pontos
xy <- mvtnorm::rmvnorm(300, sigma = diag(2))
x <- xy[ ,1]; y <- xy[ ,2]

persp3d(X, Y, fxy, col = "red", alpha = 0.7, aspect = c(1, 1, 0.5),
        axes = T, xlab = "X", ylab = "Y", zlab = "fXY",
        color = "seagreen", main = "Pontos")
points3d(xy[, 1], xy[, 2], 0, col = 1, cex = 2)
next3d()

##--------------------------------------------
## Planos
quantil <- mvtnorm::qmvnorm(0.80, sigma = diag(2))$quantile

persp3d(X, Y, fxy, col = "red", alpha = 0.7, aspect = c(1, 1, 0.5),
        axes = T, xlab = "X", ylab = "Y", zlab = "fXY",
        color = "seagreen", main = "Planos")
planes3d(0, 0, -1, d = dnorm2d(quantil, quantil),
         color = "gray70")
planes3d(0, 1, 0, d = 0, color = "gray90")
planes3d(1, 0, 0, d = 0, color = "gray90")
next3d()

##--------------------------------------------
## Segmentos
persp3d(X, Y, fxy, col = "red", alpha = 0.7, aspect = c(1, 1, 0.5),
        axes = T, xlab = "X", ylab = "Y", zlab = "fXY",
        color = "seagreen", main = "Segmentos")
segments3d(x, y, 0)
next3d()

##--------------------------------------------
## Adicionando texto
persp3d(X, Y, fxy, col = "red", alpha = 0.7, aspect = c(1, 1, 0.5),
        axes = T, xlab = "X", ylab = "Y", zlab = "fXY",
        color = "seagreen", main = "Texto")
text3d(-2, 2, 0.1, "Distribuição Normal Bivariada")
```

### Regressão Múltipla

```{r, rgl = TRUE, fig.width=10}
x <- rnorm(100)
y <- rnorm(100)
z <- 0.2*x - 0.3*y + rnorm(100, sd = 0.3)
fit <- lm(z ~ x + y)
plot3d(x, y, z, type = "s", col = "red", size = 1)
coefs <- coef(fit)
a <- coefs["x"]
b <- coefs["y"]
c <- -1
d <- coefs["(Intercept)"]
planes3d(a, b, c, d, alpha = 0.5)
```

### Controladores Web
Em páginas html ainda se pode adicionar controladores para os gráficos exibidos em _WebGL_. As funções que permitem a inclusão de controladores são:

* `propertySlider()`:	Deslizador numérico
* `clipplaneSlider()`	Deslizador para um plano de corte
* `subsetSlider()`	Deslizador de seleção
* `toggleButton()`	Botão de alteração de itens
* `propertySetter()`	Botão de alteração de propriedades



```{r toggle, rgl = TRUE, rgl.keepopen = TRUE}
sphereid <- with(subset(iris, Species == "setosa"), 
     spheres3d(Sepal.Length, Sepal.Width, Petal.Length, 
                  col=as.numeric(Species),
                  radius = 0.211))
with(subset(iris, Species == "versicolor"), 
     spheres3d(Sepal.Length, Sepal.Width, Petal.Length, 
               col=as.numeric(Species),
     	       radius = 0.211))
with(subset(iris, Species == "virginica"), 
     spheres3d(Sepal.Length, Sepal.Width, Petal.Length, 
               col=as.numeric(Species),
     	       radius = 0.211))
aspect3d(1,1,1)
decorate3d()
subid <- currentSubscene3d()
```

```{r results="asis", echo=TRUE, eval=FALSE}
toggleButton(sphereid, label = "setosa", prefix = "toggle", subscene = subid)
toggleButton(sphereid+1, label = "versicolor", prefix = "toggle", subscene = subid)
toggleButton(sphereid+2, label = "virginica", prefix = "toggle", subscene = subid)
```

```{r results="asis", echo=FALSE}
toggleButton(sphereid, label = "setosa", prefix = "toggle", subscene = subid)
toggleButton(sphereid+1, label = "versicolor", prefix = "toggle", subscene = subid)
toggleButton(sphereid+2, label = "virginica", prefix = "toggle", subscene = subid)
```

## Referências

1. [http://cran.r-project.org/web/packages/rgl/vignettes/rgl.html](http://cran.r-project.org/web/packages/rgl/vignettes/rgl.html)

